【裁判字號】    98,消債更,73
【裁判日期】    981214
【裁判案由】    更生
【裁判全文】
臺灣桃園地方法院民事裁定            98年度消債更字第73號
聲  請  人
即  債務人  甲○○
上列當事人因消費者債務清理事件聲請更生及保全處分，本院裁
定如下：
    主  文
更生及保全之聲請駁回。
聲請費用由聲請人負擔。
    理  由
一、按債務人有不能清償債務或有不能清償之虞者，得依消費者
    債務清理條例所定更生或清算程序處理其債務。聲請更生或
    清算不合程式或不備其他要件者，法院應以裁定駁回之，但
    其情形可以補正者，法院應定期間先命補正。此觀諸消費者
    債務清理條例第3 條、第8 條規定自明。
二、本件聲請意旨略以：聲請人負債新臺幣（下同）1,562,434
    元，名下僅一部自用小客車。而在聲請更生前，曾以書面向
    最大債權金融機構台新國際商業銀行股份有限公司請求協商
    債務清償方案而協商不成立，且聲請人未經法院裁定開始清
    算程序或宣告破產，爰依法聲請更生等語。
三、經查：
    (一)聲請人於消費者債務清理條例施行後，曾以書面向最大債
      權金融機構申請共同協商而協商不成立之事實，有聲請人
      所提前置協商不成立通知書1 紙在卷可稽。
    (二)聲請人提出卷附之財產及收入狀況說明書、債權人清冊、
      財團法人金融聯合徵信中心當事人綜合信用報告－債務清
      理條例前置協商專用債權人清冊、前置協商不成立通知書
      、臺灣板橋地方法院、臺灣臺北地方法院之執行命令、財
      政部臺灣省北區國稅財產歸屬資料清單、存摺、財政部臺
      灣省北區國稅局95、96年度綜合所得稅各類所得資料清單
      、汽車貸款匯款收據、油費發票、水費收據、電費收據、
      瓦斯費收據、電信費用收據、網路費用收據、汽車燃料使
      用費繳納通知書、戶籍謄本各1 份，以證明其所述之經濟
      情況。
    (三)依據聲請人所提出之財政部臺灣省北區國稅財產歸屬資料
      單顯示，聲請人之財產有自用小客車1 輛（民國93年出廠
      ）。
    (四)聲請人稱其每月平均需支出汽車貸款10,613元、房貸11,0
      00元、汽車加油費6,119 元、自來水費163 元、電費889
      元、瓦斯費1,580 元、電話網路費2,930 元、汽車燃料使
      用費400 元以及生活費9,829 元，合計43,523元，固據其
      提出相關單據為證；惟聲請人之住處，為聲請人與其父母
      共同居住之處所，有卷附聲請人提出之戶籍謄本1 份可稽
      ，關於水、電、瓦斯費等等費用，是否實際由聲請人支出
      ，已有疑問。其次，聲請人所陳報之加油費亦有過高之嫌
      ，聲請人又無釋明支出該加油費用之必要性。再者，聲請
      人主張支出房貸與車貸之部分，依上開聲請人現行負債狀
      況，其是否有必要居住於此等住宅，誠屬可議，而難認其
      每月支出11,000元之房屋貸款費用係屬生活必要支出費用
      。而車貸每月支出10,613 元 部分，據聲請人提出劃撥收
      據與對帳單，堪信為真，且聲請人之工作為送貨員，是該
      車之每月貸款支出應屬必要費用，應予認列。因此，聲請
      人所主張之生活必要費用除上述車貸10,613元以外，其餘
      超出內政部公布之98年臺灣省最低生活費9,829 元甚多，
      聲請人亦未說明超出部分有何必要性，是應以9,829 元計
      算其每月支出之必要費用。
    (五)聲請人復主張其每月需支出父母2 人各9,829 元之扶養費
      ，並主張父母之其餘子女若非出嫁、即非無業，皆無法分
      擔父母之扶養費。惟按直系血親相互間，互負扶養之義務
      ，民法第1114條第1 款訂有明文，是無論係出嫁或無業，
      原則上均無法免其對於直系血親尊親屬之扶養義務，聲請
      人此部主張，應無理由。查聲請人之父之扶養義務人有2
      人，而聲請人之母之扶養義務人有3 人，均應依比例負擔
      扶養義務。從而，聲請人每月對其父、母負擔之扶養費用
      應各計為4, 915元以及3,276 元。
    (六)據聲請人提出之薪資轉帳存摺，其於協商當時之月薪約44
      ,320元，扣除每月生活必要支出9,829 元、車貸10,613元
      以及扶養費8,191 元後，尚餘有15,687元可資運用。而聲
      請人為72年8 月8 日生，現為26歲，距離強制退休年紀65
      歲尚有39年，依卷附財團法人金融聯合徵信中心債權人清
      冊顯示，聲請人之無擔保債務總額為1,378,493 元，另依
      據債權人向本院陳報聲請人之債務金額，總額合計為1,94
      1,612 元（如附表所示），經計算結果，本院認聲請人仍
      有償還債務之能力，並無不能清償債務或有不能清償之虞
      ，縱債務人因一時履行不便，惟中華民國銀行商業同業公
      會全國聯合會亦有「個別協商一致性方案」可供利用，聲
      請人自可斟酌自身之經濟條件、償還之數額與期限，與金
      融機構達成協商，而達自主性解決其債務之目的。從而，
      本件聲請人既無不能清償債務或有不能清償之虞，且此等
      情形不能補正，其聲請更生與法不合，應予駁回。
四、本件更生之聲請既經駁回，其保全處分之請求，已無必要，
    應併予駁回之，爰裁定如主文。
中    華    民    國    98    年    12    月    14    日
                  民事第三庭    法  官  陳心婷
上為正本證明與原本無異。
如不服本裁定，應於裁定送達後10日內，以書狀向本院提出抗告
，並繳納抗告費新臺幣1千元。
中    華    民    國    98    年    12    月    14    日
                                書記官  林君燕
附表：聲請人之債權人陳報之債權金額
┌──────┬─────────┬────────────┐
│債權人      │債權金額（新臺幣）│備註                    │
├──────┼─────────┼────────────┤
│玉山銀行    │128,165元         │                        │
├──────┼─────────┼────────────┤
│兆豐銀行    │75,772元          │本金：46,649元          │
│            │                  │利息：29,123元          │
├──────┼─────────┼────────────┤
│遠東銀行    │15,026元          │本金：9,400 元          │
│            │                  │違約金：5,626 元        │
├──────┼─────────┼────────────┤
│三信銀行    │61,022元          │及其中57,672元自95 年2月│
│            │                  │4 日至清償日止之利息、違│
│            │                  │約金                    │
├──────┼─────────┼────────────┤
│永豐銀行    │350,661元         │及其中347,878 元自94年8 │
│            │                  │月20日起至清償日止，按週│
│            │                  │年利率9.5 ％計算之利息，│
│            │                  │與自94年9 月20日起至清償│
│            │                  │日止，其逾期在6 個月以內│
│            │                  │者，按上開利率10％，逾期│
│            │                  │6 個月以上者，按上開利率│
│            │                  │20％計算之違約金        │
├──────┼─────────┼────────────┤
│渣打銀行    │115,906元         │                        │
├──────┼─────────┼────────────┤
│永豐信用卡股│未陳報債權額      │                        │
│份有限公司  │                  │                        │
├──────┼─────────┼────────────┤
│台新銀行    │1,147,326元       │                        │
├──────┼─────────┼────────────┤
│中國信託銀行│47,734元          │                        │
├──────┼─────────┼────────────┤
│合計        │1,941,612         │                        │
└──────┴─────────┴────────────┘


司法院資訊處製作；財團法人民間司法改革基金會備份。
